臺灣桃園地方法院刑事判決
111年度訴字第614號
公  訴  人  臺灣桃園地方檢察署檢察官  
被      告  鄭升禹（原名：鄭育賢）




選任辯護人  鍾欣紘律師
上列被告因違反毒品危害防制條例案件，經檢察官提起公訴（11
1年度偵字第9355號），本院判決如下：
    主  文
乙○○販賣第三級毒品而混合二種以上之毒品未遂，處有期徒刑壹
年拾月。扣案如附表所示之物，均沒收。
    事  實
乙○○知悉「4-甲基甲基卡西酮」、「甲基-N,N-二甲基卡西酮」
，係毒品危害防制條例管制之第三級毒品，並可預見毒品咖啡包
係添加種類、數量不詳之毒品與其他物質混合而成，其內極可能
含有二種以上之毒品，不得販賣，竟不違背其本意，先於民國11
1年2月9至11日間之某時許，經魏宥森（所涉販賣第三級毒品罪
嫌，業經臺灣桃園地方檢察署檢察官以111年度偵字第17610號為
不起訴處分，並經臺灣高等檢察署檢察長以111年度上職議字第4
994號駁回再議處分確定）取得摻有上開毒品成分、如附表編號㈠
所示之毒品咖啡包後，意圖營利，基於販賣第三級毒品而混合二
種以上毒品之不確定故意，於111年2月11日13時20分前之某時許
，以通訊軟體Twitter暱稱「好折凳」，在個人頁面刊登「最後1
00，秒搶！百香果口味不苦澀，本人獨愛的口感」、「剩20個…
秒殺！百香果口味順甜不滿意立馬退費」等暗示販賣毒品之文字
及如附表編號㈠所示毒品咖啡包之照片；經警於當（11）日13時2
0分許執行網路巡邏時發現，遂依該等訊息喬裝為買家、聯繫表
示欲購買上開毒品咖啡包，雙方復以通訊軟體WeChat聯繫，議定
以新臺幣（下同）2萬元，買賣如附表編號㈠所示之毒品咖啡包50
包（每包400元），並約定於當日21時許，在桃園市○○區○○路0段
000號「YT精品商旅」309號房交易；乙○○嗣即依約於當日21時許
，駕駛車牌號碼000-000號普通重型機車到場，當場交付如附表
編號㈠所示之毒品咖啡包50包，於欲向喬裝為買家之員警收取現
金時，經警表明身分後，為警逮捕而未遂，並經警扣得如附表編
號㈠所示之毒品咖啡包50包，及如附表編號㈡所示之智慧型手機1
支。
    理  由
一、證據能力部分：
  ㈠按被告以外之人於審判外之陳述，雖不符刑事訴訟法第159條
    之1至第159條之4之規定，而經當事人於審判程序同意作為
    證據，法院審酌該言詞陳述或書面陳述作成時之情況，認為
    適當者，亦得為證據；當事人、代理人或辯護人於法院調查
    證據時，知有第159條第1項不得為證據之情形，而未於言詞
    辯論終結前聲明異議者，視為有前項之同意，刑事訴訟法第
    159條之5定有明文。本判決下列認定事實所引用之被告以外
    之人於審判外所為之供述證據（包含人證與文書證據），檢
    察官、被告乙○○及其辯護人對於證據能力均未予爭執，迄言
    詞辯論終結前亦未聲明異議（見訴字卷，第130、186至191
    頁），本院審酌上開證據資料製作時之情況，無違法、不當
    或顯不可信之狀況，認為以之作為證據為適當，均得作為證
    據。
  ㈡本判決下列認定事實所引用之非供述證據，無證據證明係公
    務員違背法定程序取得之證據，且與本案待證事實具有自然
    之關聯性，均得作為證據。
二、認定事實所憑之證據及理由： 　　
  ㈠上揭事實，業據被告於警詢、偵訊、本院準備程序及審判中
    均坦承不諱（見偵字卷，第23至30、127至131頁；訴字卷，
    第127至131、185至192頁），並經證人鄭朝祥（即承辦員警
    ）於偵訊時證述明確（見偵字卷，第169至170頁），復有承
    辦員警111年2月11日職務報告、桃園市政府警察局大園分局
    埔心派出所搜索扣押筆錄、扣押物品目錄表、扣押物品收據
    、領據、桃園市政府警察局大園分局真實姓名與尿液毒品編
    號對照表、內政部警政署刑事警察局111年3月24日刑鑑字第
    1110018830號鑑定書、通訊軟體Twitter、WeChat之擷取畫
    面、現場及扣案物照片在卷可稽（見偵字卷，第39至49、57
    、71至105、109、159頁），並有扣案如附表所示之物在案
    可憑，足證被告前開出於任意性之自白與事實相符。
  ㈡綜上，本案事證明確，被告犯行足堪認定，應依法論科。
三、論罪：
　㈠按毒品危害防制條例第9條第3項規定：「犯前5條之罪（即同
    條例第4條至第8條之罪）而混合二種以上之毒品者，適用其
    中最高級別毒品之法定刑，並加重其刑至二分之一。」依立
    法理由可知該條項屬分則之加重，為另一獨立犯罪型態，而
    應論以獨立之罪名。查被告販賣如附表編號㈠所示之毒品咖
    啡包，檢出第三級毒品「4-甲基甲基卡西酮」、微量第三級
    毒品「甲基-N,N-二甲基卡西酮」等成分，且係將二種以上
    之毒品置於同一包裝摻雜調合而無從區分等情，有上開內政
    部警政署刑事警察局鑑定書及扣案物照片在卷可稽，屬混合
    二種以上且屬同級別之毒品，應論以獨立之罪名，並加重其
    刑至二分之一。
　㈡次按刑事偵查技術上所謂之「釣魚」者，指對於原已犯罪或
    具有犯罪故意之人，司法警察於獲悉後為取得證據，以設計
    引誘之方式，佯與之為對合行為，使其暴露犯罪事證，待其
    著手於犯罪行為之實行時，予以逮捕、偵辦，因犯罪行為人
    主觀上原即有犯罪之意思，倘客觀上已著手於犯罪行為之實
    行時，自得成立未遂犯（最高法院106年度台上字第374號判
    決意旨參照）。查本案係被告先刊登暗示販賣毒品之文字及
    如附表編號㈠所示毒品咖啡包之照片，經喬裝為買家之員警
    依該等訊息聯繫議定交易之數量、價金後，嗣即依約進行本
    案毒品咖啡包之交易，顯見被告自始即具有販賣毒品以營利
    之主觀犯意，且客觀上已著手於販賣毒品之犯行，惟因員警
    原即無進行毒品交易之真意，後續與被告交易僅為求人贓俱
    獲伺機逮捕，雙方實際上並未真正完成交易，揆諸前開說明
    ，被告應僅成立未遂犯。  
  ㈢核被告所為，係犯毒品危害防制條例第4條第6項、第3項及第
    9條第3項之販賣第三級毒品而混合二種以上毒品未遂罪。至
    公訴意旨認被告涉犯同條例第4條第6項、第3項販賣第三級
    毒品未遂罪嫌，而未論及同條例第9條第3項，尚有未合，然
    此部分之事實，既經載明於起訴書之犯罪事實欄，本為起訴
    效力之所及，且經本院當庭告知被告該等罪名（見訴字卷，
    第127、129、185頁），無礙其訴訟防禦權之行使，本院自
    得併予論斷。
四、科刑：　　
　㈠被告所犯販賣第三級毒品而混合二種以上毒品未遂罪，依毒
    品危害防制條例第9條第3項之規定，加重其刑。　
　㈡被告已著手於販賣第三級毒品而混合二種以上毒品之實行，
    惟因喬裝買家之員警並無實際買受之真意，事實上不能真正
    完成買賣，而未生犯罪既遂之結果，其犯罪尚屬未遂，爰依
    刑法第25條第2項規定，按既遂犯之刑減輕之。
　㈢被告就其所犯販賣第三級毒品而混合二種以上毒品未遂罪之
    犯行，於偵查及審判中均自白不諱，已如前述，應依毒品危
    害防制條例第17條第2項規定減輕其刑，並依法遞減之。
　㈣本案無毒品危害防制條例第17條第1項規定之適用：
　㊀按毒品危害防制條例第17條第1項所謂「供出毒品來源，因而
    查獲其他正犯或共犯者」，必須行為人供出毒品來源之對向
    性正犯，或與其具有共同正犯、共犯（教唆犯、幫助犯）關
    係之毒品由來之人的確實相關資料，使調查或偵查犯罪之公
    務員據以對之發動調查或偵查，並因此而確實查獲其人、其
    犯行而言；而所謂查獲其人、其犯行，著重在其犯行之查獲
    ，雖不以達有罪認定之已無合理懷疑存在之程度為必要，必
    也已臻至起訴門檻之證據明確，且有充分之說服力，方得獲
    邀上開減免其刑之寬典；換言之，供出毒品來源，及破獲相
    關他人犯罪，二種要件兼具，才能因其戴罪立功，享受寬典
    ；從而，非謂行為人一有「自白」、「指認」毒品來源之人
    ，即得依上開規定，予以減免其刑；猶須提供確實資訊，使
    調查或偵查犯罪之公務員對之發動調查或偵查，進而查獲該
    人及其犯行，否則，尚與上開減免其刑規定之要件不合（最
    高法院109年度台上字第1369號判決意旨參照）。又法院非
    屬偵查犯罪之機關，故不論被告在司法警察（官）調查、檢
    察官偵查或法院審判中供出毒品來源，事實審法院僅須於言
    詞辯論終結前，調查被告之供出毒品來源行為，是否已因此
    使偵查機關破獲毒品來源之人及其事，而符合減免其刑之規
    定，以資審認；法院既非偵查機關，自不宜僭越犯罪偵查角
    色而代為進行調查或偵查（最高法院110年度台上字第5634
    號判決意旨參照）。
  ㊁辯護人固為被告主張：被告已供出其本案毒品來源「魏宥森
    」，偵查機關未積極調查遽為不起訴之處分，偵查未盡完備
    之不利益不應由被告承擔，請依毒品危害防制條例第17條第
    1項規定減輕其刑等語。惟查被告所指另案被告魏宥森販賣
    第三級毒品罪嫌，業經臺灣桃園地方檢察署檢察官以111年
    度偵字第17610號為不起訴處分，並經臺灣高等檢察署檢察
    長以111年度上職議字第4994號駁回再議處分確定等情，有
    上開不起訴處分書在卷可參，並經本院函調上開案卷確認屬
    實（見訴字卷，第121至124、167至169頁），是本案並未因
    被告所供之毒品來源因而查獲其他正犯或共犯甚明，本院既
    非偵查機關，自不宜僭越犯罪偵查角色而代為偵查，或徒憑
    被告之所供逕認已查獲其他正犯或共犯。從而，本案核與毒
    品危害防制條例第17條第1項所定之要件不符，自無從依該
    規定減輕其刑。
　㈤本案無刑法第59條規定之適用：
　㊀按犯罪之情狀顯可憫恕，認科以最低刑度仍嫌過重者，得酌
    量減輕其刑，刑法第59條定有明文。又刑法第59條所定之酌
    量減輕其刑，必須犯罪另有特殊之原因與環境，在客觀上足
    以引起一般同情，認為即予宣告法定最低度刑猶嫌過重者，
    始有其適用（最高法院110年度台上字第5894號判決意旨參
    照）。倘被告別有法定減輕事由者，應先適用法定減輕事由
    減輕其刑後，猶認其犯罪之情狀顯可憫恕，即使科以該減輕
    後之最低度刑仍嫌過重者，始得適用刑法第59條規定酌量減
    輕其刑（最高法院100年度台上字第744號判決意旨參照）。
　㊁查毒品之危害，除戕害施用者之身心健康外，復因毒品施用
    者為取得購買毒品所需之金錢，亦衍生家庭、社會治安等問
    題，此為眾所周知之事，被告心智健全，知悉毒品為法律嚴
    禁之違禁物，當能判斷其行為，將造成他人身心健康及社會
    秩序之危害，詎其仍為圖私利，販賣第三級毒品而混合二種
    以上毒品，所為甚屬可議，縱被告有其與辯護人所主張之尚
    有3歲幼童及重度、中度身心障礙父兄需扶養，另需支付民
    事事件律師費用、其父車禍事件賠償金及其配偶身心因素等
    家庭生活經濟狀況（見訴字卷，第137至157頁），依其客觀
    之犯行與主觀之惡性加以考量，仍難認有何特殊原因與環境
    足以引起一般同情，況被告所為本案犯行，已適用刑法第25
    條第2項及毒品危害防制條例第17條第2項規定遞減輕其刑，
    業如前述，本案無情輕法重而在客觀上足以引起一般同情並
    顯可憫恕之處，自無適用刑法第59條規定酌減其刑之餘地。
    至被告及辯護人上開所提被告家庭生活經濟狀況，則由本院
    於後述量刑時併予審酌，附此敘明。
　㈥爰以行為人之責任為基礎，審酌被告心智健全，知悉毒品為
    法律嚴禁之違禁物，當能判斷其行為，將造成他人身心健康
    及社會秩序之危害，所生之危害顯非輕微，所為應予非難；
    惟念其犯後坦認犯行，尚非全無悔意，並兼衡其本案行為動
    機、目的、扣案毒品數量，及其於警詢、偵訊及審判中自陳
    之職業、教育程度及家庭生活經濟狀況（見偵字卷，第19、
    130至131、139至143頁；訴字卷，第137至157頁）等一切情
    狀，量處如主文所示之刑，以示懲儆。
　㈦本案不予宣告緩刑之說明：　　
　㊀按受2年以下有期徒刑、拘役或罰金之宣告，而有下列情形之
    一，認以暫不執行為適當者，得宣告2年以上5年以下之緩刑
    ，其期間自裁判確定之日起算：一、未曾因故意犯罪受有期
    徒刑以上刑之宣告者。二、前因故意犯罪受有期徒刑以上刑
    之宣告，執行完畢或赦免後，5年以內未曾因故意犯罪受有
    期徒刑以上刑之宣告者，刑法第74條第1項定有明文。次按
    緩刑為法院刑罰權之運用，旨在獎勵自新，祇須合於刑法第
    74條所定之條件，法院本有自由裁量之職權；關於緩刑之宣
    告，除應具備一定條件外，並須有可認為以暫不執行刑罰為
    適當之情形，始得為之（最高法院99年度台上字第7994號判
    決意旨參照）。
　㊁被告經本院量處如主文所示之刑，未曾因故意犯罪受有期徒
    刑以上刑之宣告乙情，有臺灣高等法院被告前案紀錄表在卷
    可稽（見訴字卷，第15頁），雖符合上揭緩刑宣告有關宣告
    刑及前案紀錄等要件，然被告行為時既已婚育有未成年子女
    、心智健全、從事物流業（見偵字卷，第19頁），當有一定
    程度之社會經驗及判斷能力，知悉毒品為法律嚴禁之違禁物
    ，能判斷其行為將造成他人身心健康及社會秩序之危害，仍
    為圖私利而在通訊軟體Twitter個人頁面刊登販賣第三級毒
    品之訊息而販賣之，所販賣之第三級毒品倘流入市面，將可
    供為數不少之毒品施用者施用，其行為對於他人身心健康及
    社會秩序，已造成極大之危險，影響非微，所為甚屬可議；
    又被告所犯乃毒品危害防制條例第4條第6項、第3項及第9條
    第3項之販賣第三級毒品而混合二種以上毒品未遂罪，縱依
    刑法第25條第2項及毒品危害防制條例第17條第2項等規定遞
    減輕其刑，經本院量處如主文所示之刑，仍受逾1年有期徒
    刑之宣告，非屬輕微，況其所為嚴重危害社會秩序及國民健
    康，對社會大眾之影響甚鉅，自有受相當刑罰矯正之必要，
    而不具有「以暫不執行為適當」之要件，是本院認不宜宣告
    緩刑。
五、沒收之說明：
　㈠按違禁物，不問屬於犯罪行為人與否，沒收之，刑法第38條
    第1項定有明文。查扣案如附表編號㈠所示之毒品咖啡包，檢
    出第三級毒品「4-甲基甲基卡西酮」、微量第三級毒品「甲
    基-N,N-二甲基卡西酮」等成分乙情，已如前述，為毒品危
    害防制條例第2條第2項第3款所定之第三級毒品，屬違禁物
    ，均應依刑法第38條第1項之規定，宣告沒收（最高法院100
    年度第3次刑事庭會議意旨參照）；又盛裝上開毒品之外包
    裝，因其上殘留之毒品殘渣無析離之實益與必要，應整體視
    為毒品而併予宣告沒收；至檢驗取樣之部分，因鑑驗後已用
    罄滅失，自無庸併為沒收之諭知。
　㈡次按犯毒品危害防制條例第4條至第9條、第12條、第13條或
    第14條第1項、第2項之罪者，其供犯罪所用之物，不問屬於
    犯罪行為人與否，均沒收之，同條例第19條第1項定有明文
    。查被告以扣案如附表編號㈡所示之智慧型手機聯繫販賣毒
    品事宜乙情，業據被告於警詢時所是認（見偵字卷，第29頁
    ），並有前揭卷附通訊軟體Twitter、WeChat之擷取畫面可
    佐，爰依毒品危害防制條例第19條第1項之規定，宣告沒收
    。
據上論斷，應依刑事訴訟法第299條第1項前段，判決如主文。
本案經檢察官甲○○提起公訴，檢察官施韋銘到庭執行職務。
中　　華　　民　　國　　111 　年　　11　　月　　1 　　日
                  刑事第十一庭  審判長法  官  潘政宏
                                      法  官  蔡旻穎
                                      法  官  翁健剛
以上正本證明與原本無異。
如不服本判決應於收受判決後20日內向本院提出上訴書狀，並應
敘述具體理由。其未敘述上訴理由者，應於上訴期間屆滿後20日
內向本院補提理由書(均須按他造當事人之人數附繕本)「切勿逕
送上級法院」。 
　　　　　　　　　　　　　　　       書記官　鄭雨涵
中　　華　　民　　國　　111 　年　　11　　月　　1 　　日
所犯法條：
毒品危害防制條例第4條
製造、運輸、販賣第一級毒品者，處死刑或無期徒刑；處無期徒
刑者，得併科新臺幣3千萬元以下罰金。
製造、運輸、販賣第二級毒品者，處無期徒刑或10年以上有期徒
刑，得併科新臺幣1千5百萬元以下罰金。
製造、運輸、販賣第三級毒品者，處7年以上有期徒刑，得併科
新臺幣1千萬元以下罰金。
製造、運輸、販賣第四級毒品者，處5年以上12年以下有期徒刑
，得併科新臺幣5百萬元以下罰金。
製造、運輸、販賣專供製造或施用毒品之器具者，處1年以上7年
以下有期徒刑，得併科新臺幣1百50萬元以下罰金。
前五項之未遂犯罰之。
毒品危害防制條例第9條
成年人對未成年人販賣毒品或犯前三條之罪者，依各該條項規定
加重其刑至二分之一。
明知為懷胎婦女而對之販賣毒品或犯前三條之罪者，亦同。
犯前五條之罪而混合二種以上之毒品者，適用其中最高級別毒品
之法定刑，並加重其刑至二分之一。
附表：
編號 扣案物 扣案數量 說明  ㈠ 毒品咖啡包 50包（驗前總毛重277.64公克，驗前總淨重225.04公克） ㊀隨機抽取編號10鑑定：淨重4.41公克，取樣1.38公克鑑定用罄，餘3.03公克。 ㊁檢出第三級毒品「4-甲基甲基卡西酮」、微量第三級毒品「甲基-N,N-二甲基卡西酮」等成分。  ㈡ 智慧型手機 1支 （含SIM卡） IMEI：000000000000000、 000000000000000